臺灣臺南地方法院民事裁定
111年度消債更字第48號
聲  請  人
即  債務人  陳冠志  



上列聲請人依消費者債務清理條例聲請更生事件，本院裁定如下
：
    主  文
債務人陳冠志自民國111年5月26日下午5時起開始更生程序，並
命司法事務官進行本件更生程序。
    理  由
一、按債務人不能清償債務或有不能清償之虞者，且無擔保或無
    優先權之本金及利息債務總額未逾新臺幣（下同）1,200萬
    元者，於法院裁定開始清算程序或宣告破產前，得向法院聲
    請更生；債務人對於金融機構負債務者，在聲請更生或清算
    前，應向最大債權金融機構請求協商債務清償方案，或向其
    住、居所地之法院或鄉、鎮、市、區調解委員會聲請債務清
    理之調解，消費者債務清理條例（下稱消債條例）第3條、
    第42條第1項及第151條第1項分別定有明文。
二、本件聲請意旨略以：聲請人積欠無擔保或無優先權之債務總
    額約為161萬1,952元，為清理債務，依消債條例第151條規
    定，於民國110年11月25日向本院聲請與最大債權金融機構
    中國信託商業銀行股份有限公司（下稱中國信託銀行）為債
    務調解，惟因聲請人之收入扣除必要支出後，無力負擔銀行
    及融資公司之還款條件，致該次調解未成立。又聲請人無擔
    保或無優先權之本金及利息債務總額未逾1,200萬元，復未
    經法院裁定開始清算程序或宣告破產，亦無依消債條例或破
    產法之規定而受刑之宣告。為此，爰依消債條例規定聲請准
    依更生程序清理債務等語。
三、經查：
  ㈠聲請人主張其為一般消費者，5年內未從事小規模營業，現積
    欠無擔保或無優先權之本金及利息債務總額未逾1,200萬元
    ，聲請人已於110年11月間聲請與最大債權金融機構中國信
    託銀行為債務清理之前置調解，前置調解未成立等情，有聲
    請人提出財團法人金融聯合徵信中心查詢當事人綜合信用報
    告回覆書、債權人清冊及調解不成立證明書等件為憑（見消
    債更卷第37至65頁），是聲請人主張其所積欠無擔保或無優
    先權之本金及利息債務總額未逾1,200萬元，並曾踐行前置
    調解程序而調解不成立等事實，應堪認定。
　㈡而依據中國信託銀行、遠東國際商業銀行股份有限公司、元
    大商業銀行股份有限公司、玉山商業銀行股份有限公司及和
    潤企業股份有限公司陳報聲請人積欠債務金額分別為71萬2,
    734元、5萬405元、14萬9,363元、5萬5,163元及54萬7,145
    元（見消債更卷第127至150、155至181、283頁），是聲請
    人之債務總額應為151萬4,810元（計算式：71萬2,734元＋5
    萬405元＋14萬9,363元＋5萬5,163元＋54萬7,145元＝151萬4,81
    0元）。
　㈢聲請人稱現今任職於泰安通運有限公司，每月收入約2萬5,20
    0元，而其110年10月至同年12月之所得額為7萬2,000元，平
    均每月收入約2萬4,000元（計算式：7萬2,000元÷3月＝2萬4,
    000元）；勞工保險投保薪資自111年1月1日起，由2萬4,000
    元調整為2萬5,250元，此有其提出之勞工保險被保險人投保
    資料表（明細）、各類所得扣繳暨免扣繳憑單（消債更卷第
    211至213頁）附卷可佐。是依111年度之基本工資標準以及
    聲請人薪資投保紀錄，聲請人目前每月收入應以2萬5,250元
    認定較為妥適，並以此金額作為償債能力之計算基礎。又聲
    請人名下之金融帳戶餘額為204元，有中國人壽保單1份（保
    單解約共計735元）、全球人壽保單1份（聲請人僅為被保險
    人非要保人），有全國財產稅總歸戶財產查詢清單、車輛委
    託拍賣聲明書暨檢查清點表、郵政存簿儲金簿封面及內頁資
    料、元大銀行客戶交易明細、中國信託銀行存款交易明細、
    中華民國人壽保險商業同業公會保險業通報作業資訊系統資
    料查詢結果表、中國人壽保險股份有限公司文件通知函及契
    約內容變更批註單、中國人壽保險股份有限公司111年4月20
    日中壽保規字第1112000206號函、國華人壽保險單、全球人
    壽保險股份有限公司111年5月17日全球壽（保全）字第1110
    517001號（南司消債調卷第47頁；消債更卷第191至207、21
    5至231、293至295、315至317頁）附卷可稽，堪認屬實。
　㈣按債務人必要生活費用，以最近1年衛生福利部或直轄市政府
    所公告當地區每人每月最低生活費1.2倍定之；受扶養者之
    必要生活費用，準用第1項規定計算基準數額，並依債務人
    依法應負擔扶養義務之比例認定之，消債條例第64條之2第1
    項及第2項分別定有明文。而最近1年衛生福利部所公告之臺
    南市每人每月最低生活費為1萬4,230元，以1.2倍計算應為1
    萬7,076元，而聲請人所陳之每月生活費用為1萬5,500元（
    計算式：飲食費用6,000元＋交通費用1,000元＋手機通話費50
    0元＋雜項生活支出費用2,000元＋勞健保費用1,000元＋房租費
    用5,000元＝1萬5,500元，消債更卷第29至31頁），未逾前揭
    最低生活標準，應屬可採。又聲請人之父親，為29年生，現
    約81餘歲，除109年度有2千餘元之利息收入及每月領有國民
    年金3,772元外，並無工作收入，有戶籍謄本、109年度綜合
    所得稅各類所得資料清單及郵政存簿儲金簿存摺封面及內頁
    資料（消債更卷第67、233、241至247頁）在卷可憑，應認
    有受扶養之必要，而其每月生活費亦應以上開最低生活費標
    準為限，再扣除國民年金3,772元後，以聲請人應負擔扶養
    義務比例認定（由兄弟姊妺4人共同扶養，聲請人應負擔4分
    之1；戶籍謄本、親屬系統表，見消債更卷第273至281頁）
    ，聲請人每月扶養父親之撫養費應以3,326元為限【計算式
    ：（1萬7,076元－3,772元）÷4人＝3,326元】，而聲請人所陳
    之扶養費用為3,000元，未逾此範圍，應屬可採。另外，聲
    請人之女兒為95年出生，現約15餘歲，應認有受扶養之必要
    ，而其戶籍地址為嘉義縣，生活費標準應以臺灣省公告每人
    每月最低生活費1萬4,230元之1.2倍計算之金額即1萬7,076
    元為限，再以聲請人應負擔扶養義務比例認定（該名子女應
    由聲請人及其配偶共同扶養，聲請人應負擔2分之1；戶籍謄
    本，見消債更卷第71頁），聲請人每月扶養女兒之撫養費應
    以8,538元為上限【計算式：17,076元÷2人＝8,538元】，而
    聲請人所陳之扶養費用為8,000元，未逾此範圍，應屬可採
    。是以，聲請人每月必要生活費用應為2萬6,500元（計算式
    ：1萬5,500元＋3,000元＋8,000元＝2萬6,500元）。
  ㈤綜上，聲請人每月工作收入2萬5,250元，扣除聲請人每月必
    要生活費用2萬6,500元後，顯已入不敷出，而其名下僅有存
    款204元、中國人壽保單（解約金735元），亦不足償還總額
    151萬4,810元之債務，堪認聲請人確已達不能清償債務之程
    度，自有藉助更生制度調整其與債權人間之權利義務關係，
    重建其經濟生活之必要。
四、綜上所述，聲請人僅係一般消費者，積欠之無擔保或無優先
    權之本金及利息債務總額在1,200萬元以下，並曾與最大債
    權金融機構中國信託銀行為債務清償方案之調解，惟調解不
    成立，且未經法院裁定開始清算程序或宣告破產，亦無依消
    債條例或破產法之規定而受刑之宣告之情，有本院消債事件
    查詢作業紀錄、臺灣高等法院被告前案紀錄表在卷可憑（見
    消債更卷第87至91頁），又查無消債條例第6條第3項、第8
    條或第46條各款所定駁回更生聲請之事由存在，則聲請人聲
    請更生，應予准許。
五、末按，法院開始更生程序之裁定，應載明其年、月、日、時
    ，並即時發生效力；法院裁定開始更生或清算程序後，得命
    司法事務官進行更生或清算程序，必要時得選任律師、會計
    師或其他適當之自然人或法人一人為監督人或管理人，消債
    條例第45條第1項、第16條第1項定有明文。本件既准予更生
    ，爰依前開規定，裁定如主文所示。　　　
中　　華　　民　　國　　111 　年　　5  　月　　26　 　日
                       消債第四庭   法　官　廖建瑋
以上正本係照原本作成。
本裁定不得抗告。
本裁定已於民國111年5月26日下午5時公告。
中　　華　　民　　國　　111 　年　　5  　月　　26　 　日
                                    書記官　鄭梅君